臺灣臺北地方法院刑事判決　　　　　　　96年度易字第2292號
公　訴　人　臺灣臺北地方法院檢察署檢察官
被　　　告　乙○○
　　　　　　　　　　（現於臺東戒治所戒治中）
上列被告因侵占案件，經檢察官提起公訴（96年度偵緝字第1645
號），因被告就被訴事實為有罪之陳述，本院告知被告簡式審判
程序之旨，並聽取當事人之意見後，裁定進行簡式審判程序，判
決如下：
    主  文
乙○○意圖為自己不法之所有，而侵占自己持有他人之物，處有
期徒刑伍月，如易科罰金，以新臺幣壹仟元折算壹日，減為有期
徒刑貳月又拾伍日，如易科罰金，以新臺幣壹仟元折算壹日。
    事  實
一、乙○○與丙○○原係朋友關係，於民國96年2月25日凌晨2時
    30分許，因丙○○於臺北市中山區○○○路399巷19號3樓之
    1租屋處玩牌無暇提領金錢，遂委由乙○○持其所保管原為
    甲○○所有之帳號為67********63號（詳卷）之中國信託商
    業銀行金融卡1枚，於告知提款密碼後，由乙○○前往上開
    租屋處附近自動付款設備提領現金新臺幣（下同）20,000元
    ，詎乙○○明知提領金額不得超過丙○○授權之20,000元，
    竟意圖為自己不法所有，至臺北市○○區○○街統一便利商
    店曾德門市內，將上開金融卡侵占入己後，隨即以不正方法
    於同日自金融機構所設之自動付款設備接續提領3次，共計
    90,000元現金，並將詐領之金額悉數供己還款花用，而上開
    金融卡則置放於不詳年籍姓名之友人處後遺失。
二、案經甲○○、丙○○訴由臺北市政府警察局中山分局報請臺
    灣臺北地方法院檢察署檢察官偵查起訴。
    理  由
一、訊據被告乙○○對於上揭時地侵占甲○○金融卡、未經丙○○同意接續盜領90,000元之事實坦承不諱（見本院卷第27頁
    背面），核與告訴人甲○○、證人丙○○證述情節相符（見
    96 年度偵字第7677號卷第6頁、第21頁，96年度偵緝字第
    164 5 號卷第16頁、第20頁），此外，復有甲○○中國信託
    商業銀行西松分行帳號為67********63號存摺影本、明細表
    1張附卷可資佐證（同上偵卷第11至12頁），該補強證據已
    足資擔保被告所為之上開任意性自白之真實性，是本案事證
    已明確，被告犯行洵堪認定，應予依法論科。
二、按刑法第339條之2第1項之以不正方法由自動付款設備取得
    他人之物罪，其所謂「不正方法」，係泛指一切不正當之方
    法而言，並不以施用詐術為限，例如以強暴、脅迫、詐欺、
    竊盜或侵占等方式取得他人之提款卡及密碼，再冒充本人由
    自動提款設備取得他人之物，或以偽造他人之提款卡由自動
    付款設備取得他人之物等等，均屬之（見最高法院94年度台
    上字第4023號判決）。核被告乙○○所為，係犯刑法第335
    條第1項之普通侵占罪及同法第339條之2第1項利用自動付款
    設備詐取財物之罪。起訴書所犯法條欄雖漏未論及刑法第33
    9條之2第1項之旨，然於起訴書犯罪事實欄已述及被告持金
    融卡提領現金之事實，並經蒞庭檢察官於陳述所犯法條時補
    正，且本院亦按刑事訴訟法第95條規定告知被告俾其防禦，
    本院自得一併審究。又被告於同一日間3次提領現金，其時
    空密接，犯罪構成要件相同，顯係一個犯罪數個動作，為接
    續犯。被告以一行為侵占金融卡後，隨即利用自動付款設備
    詐欺罪間，著手階段同一，可評價為想像競合犯，應從一情
    節較重之普通侵占罪處斷。又蒞庭檢察官認被告另涉有刑法
    第216條、第210條之行使偽造私文書罪嫌，然查，按文書為
    表現足以證明法律上權利義務或事實，或足以產生法律上權
    利關係或事實之意思表示，又以錄音、錄影或電磁紀錄，藉
    機器或電腦之處理所顯示之聲音、影像或符號，足以為表示
    其用意之證明者，依刑法第220條第2項規定，以文書論。而
    近代社會對於錄音、錄影、電腦之使用，日趨普遍，漸有取
    代一般文書之趨勢，故現行刑法將錄音、錄影、電磁紀錄視
    為準文書，以應實際需要，並使法律規定能與科技發展之狀
    況與時俱進。然並非所有電磁紀錄均係準文書，僅於「足以
    表示其用意之證明」的電磁紀錄，始以文書論。本件被告輸
    入授權範圍以外金額之行為，單純自形式上觀察，足以表示
    其有權提領現金之辨識及證明，係源自於其合法取得之金融
    卡密碼，而提領金額數字部分，則係以電腦指令方式鍵入符
    號，而由自動付款設備依電腦程式辨識，所為機械性處理而
    交付款項，尚難認該金額之輸入具有表彰用意之證明，難謂
    屬於刑法第220條第2項準文書之範疇，然此部分若成立亦與
    上開犯行間成立想像競合關係，爰不另為無罪之諭知，併此
    敘明。爰審酌被告與證人丙○○原為朋友關係，竟逾越丙○○之授權範圍而提領現金，且迄未與告訴人達成和解，並償
    還其提領現金之款項，惟被告犯罪後於本院審理時坦承犯行
    ，尚有悔意，未能償還款項係因另案在監服刑等一切情狀，
    量處如主文所示之刑，並諭知易科罰金之折算標準。末按，
    中華民國九十六年罪犯減刑條例於96年6月15日通過，並自
    96年7月16日開始施行，查被告之犯罪行為係在96年4月24日
    以前所為，且經本院宣告有期徒刑1年6月以下之刑，而無前
    述條例第3條規定不予減刑之情形，合於減刑之條件，應依
    該條例第2條第1項第3款規定減其刑期如主文所示，並依同
    條例第9條規定諭知易科罰金之折算標準。
據上論斷，應依刑事訴訟法第273 條之1 第1 項、第299 條第1
項前段，刑法第335條第1項、第339條之2第1項、第55條、第41
條第1項前段，刑法施行法第1條之1，中華民國九十六年罪犯減
刑條例第2條第1項第3款、第7條、第9條，判決如主文。
本案經檢察官蕭方舟到庭執行職務
中　　華　　民　　國　　96　　年　　10　　月　　17　　日
　　　　　　　　　刑事第十庭    法　官　呂煜仁
上正本證明與原本無異。
如不服本判決，應於判決送達後10日內向本院提出上訴狀（應抄
附繕本）。告訴人或被害人如對於本判決不服者，應具備理由請
求檢察官上訴，其上訴期間之計算係以檢察官收受判決正本之日
期為準。
                                書記官  陳泰寧
中　　華　　民　　國　　96　　年　　10　　月　　18　　日
附錄法條：
中華民國刑法第335條
 (普通侵占罪)
意圖為自己或第三人不法之所有，而侵占自己持有他人之物者，
處五年以下有期徒刑、拘役或科或併科一千元以下罰金。
前項之未遂犯罰之。
中華民國刑法第339條之2
意圖為自己或第三人不法之所有，以不正方法由自動付款設備取
得他人之物者，處三年以下有期徒刑、拘役或一萬元以下罰金。
以前項方法得財產上不法之利益或使第三人得之者，亦同。
